臺灣屏東地方法院刑事判決　　　　　　　　　　　　　九十三年度易字第一九八號
　　公　訴　人　臺灣屏東地方法院檢察署檢察官
　　被　　　告　丙○○
　　被　　　告　甲○○
右列被告等因竊盜案件，經檢察官提起公訴（九十三年度偵字第一四四一號），本院
判決如左：
     主  文
丙○○、甲○○均無罪。
     理  由
一、公訴意旨略以：被告丙○○、甲○○共同基於意圖為自己不法所有之犯意聯絡，
    於民國九十二年十月二十三日二十三時許，由被告丙○○駕駛被告甲○○向他人
    借得無車牌之報廢箱型車（原車牌號碼為ＷＢ—四六三五號）搭載被告甲○○，
    至屏東縣墾丁里社興路一五一號告訴人丁○○住處後方，共同竊取丁○○所有之
    水牛一隻，得手後將該水牛牽上箱型車，並開車離去，嗣於同日二十三時十分許
    ，在滿州鄉○○村○○路段，為巡邏警員發現該箱型車無車牌，欲攔下盤查，詎
    丙○○竟加速逃逸，並駛入往滿州垃圾場之產業道路內，後因警員在該產業道路
    左彎處將警車駛近箱型車之駕駛座旁，致箱型車無法左轉，丙○○始停車，甲○○旋打開車門逃入草叢內，經警員喝令始走出草叢，警員並在箱型車內查獲水牛
    一隻，因而查知上情。因認被告二人涉犯刑法第三百二十條第一項之竊盜罪嫌。
二、按犯罪事實應依證據認定之，無證據不得認定犯罪事實；不能證明被告犯罪者，
    應諭知無罪之判決，刑事訴訟法第一百五十四條第二項、第三百零一條第一項分
    別定有明文。又事實之認定，應憑證據，如未能發現相當證據，或證據不足以證
    明，自不能以推測或擬制之方法，為裁判基礎；且認定犯罪事實所憑之證據，雖
    不以直接證據為限，間接證據亦包括在內，然而無論直接證據或間接證據，其為
    訴訟上之證明，須於通常一般之人均不致有所懷疑，而得確信其為真實之程度者
    ，始得據為有罪之認定，倘其證明尚未達到此一程度，而有合理之懷疑存在而無
    從使事實審法院得有罪之確信時，即應由法院為被告無罪之判決，有最高法院四
    十年台上字第八六號判例、七十六年台上字第四九八六號判例可資參照。且按認
    定犯罪事實應依證據，為刑事訴訟法所明定，故被告否認犯罪事實所持之辯解，
    縱屬不能成立，仍非有積極證據足以證明其犯罪行為，不能遽為有罪之認定，亦
    有最高法院三十年上字第一八三一號判例意旨可資參照。
三、公訴意旨認被告丙○○、甲○○涉犯刑法第三百二十條第一項之竊盜罪，無非以
    證人丁○○、蘇寬典、乙○、戊○○之證述、龍水草原照片四張、屏東縣警察局
    恆春分局責付保管單等為其論據。訊據被告二人均堅詞否認有竊盜犯行，被告丙○○辯稱：大概在被查獲前六、七天，伊向甲○○借箱型貨車載到龍水請伊岳母
    看管，但伊岳母拒絕幫忙看管，伊就把牛綁在龍水，伊把繩子拉很長，二天就會
    去看一次，因為沒有人幫忙看管，所以就請甲○○跟伊一起去把牛載回來，準備
    將牛放在九棚山上的公墓，伊不知道有警察在追等語；被告甲○○則辯稱：當天
    晚上八、九點左右，丙○○找伊，說要去牽牛回來，請伊幫忙，伊就跟丙○○一
    起去，到了龍水，伊在車上睡覺並沒有下車，且丙○○告訴伊牛是他的，伊才會
    跟他一起去，伊不知道警察有在追，因為伊拉肚子，所以才會跑到草叢裡等語。
四、經查：
（一）證人即告訴人丁○○於警詢中固證稱：查獲之母牛係伊於九十二年十月二十三
      日，在屏東縣墾丁里社興路一五一號住處後方被竊，該母牛養了七年多云云（
      警卷第五頁背面、第六頁背面），惟於本院審理時卻證稱：伊於九十二年九月
      初發現該母牛被竊，失竊地點是在屏東縣恆春鎮社頂公園內，該母牛是八十九
      年上半年初後就開始養云云（本院卷第九九頁、第一○一頁、第一二頁）。故
      證人丁○○證述之失竊牛隻年齡、失竊時間、地點等，前後供詞迥異，是其證
      述該牛隻為其所有而遭等情，是否屬實，已值啟疑。
（二）本件查獲之牛隻雖據證人丁○○證稱已死亡滅失，然查獲當時外觀之特徵為左
      耳剪一小岔、右耳剪小洞、穿有鼻環並以繩索綁住，業經證人丁○○，於警詢
      中證述甚詳（警卷第五頁背面），並有屏東縣警察局恆春分局責付保管單一份
      、查獲牛隻相片五張附卷可稽（警卷第十頁、第四六頁至四八頁）。再經本院
      勘驗證人丁○○所飼養之其他牛隻，勘驗結果為右耳剪岔、左耳尾端剪斷，牛
      鼻均未穿孔套戴鼻環，也未以繩索綁住，放牧方式採野放等情，有本院勘驗筆
錄一份、勘驗照片六張附卷足憑（本院卷第八五頁、第八七頁至八九頁），是
      查獲之牛隻與證人丁○○現飼養之牛隻，在外觀特徵上顯不相同。再就牛隻馴
      化之程度觀之，查獲之牛隻穿有鼻環並綁以繩索，且被告得將該牛隻牽入狹窄
      之箱型車內載運，詳如前述，足認查獲之牛隻久經人工飼養，馴化程度甚高。
      而證人丁○○所飼養之牛隻，平日野放於社頂公園內，本院勘驗時，其牛群見
      生人靠近均顯得焦躁不安，現場人員無法靠近牛群一節，有上開勘驗筆錄可稽
      ，再參以證人丁○○證稱：伊抓牛時，會請人幫忙，有二人以上時才能抓等語
      （本院卷第一○二頁），足認證人丁○○所飼養之牛隻馴化程度較低，是查獲
      之牛隻與證人丁○○現飼養之牛隻，在馴化程度上亦不相同。本件查獲之牛隻
      與證人丁○○現飼養之牛隻，外觀特徵及馴化程度上既均不相同，故證人丁○○證稱查獲之牛隻為其所有云云，即屬無據，實難採信。
（三）被告丙○○於警詢中雖供稱；辯稱該水牛為其所飼養，原寄養在岳母家，案發
      當日因岳母要至台中，無人照顧，始載回其住處，嗣另改稱其岳母拒絕替其養
      牛，乃將水牛綁在龍水草原七天云云，核與證人即被告丙○○之妻戊○○證稱
      ：丙○○從來沒有養過牛等語，及證人即被告丙○○之岳母乙○證稱：伊不知
      丙○○有無在養牛，且丙○○未曾向伊稱要從其住處牽牛回去等語均不相符；
      再經員警至被告丙○○所指稱龍水草原處查看，該處並無牛隻之大便其腳印；
      且證人即當時查獲之警員蘇寬典亦證稱：警員開警車之警示燈，且拿指揮棒示
      意要被告二人停車，被告二人仍加速逃逸，警員追趕被告二人之車輛至產業道
      路，被告等突然停車，被告甲○○迅速逃入草叢內等語。是被告丙○○所辯反
      覆不一，且被告二人形跡詭異，所持之辯解顯有可疑。惟被告二人取得該牛隻
      之原因，可能係他人贈與、收受贓物、詐欺取得或侵占。而本件查獲之水牛非
      屬證人丁○○所有一節，詳如前述，是依據現有卷證資料，並未發現被害人之
      資料，被告二人持有該牛隻之原因為何，即屬不能證明，揆諸前開說明，被告
      二人否認犯罪事實所持之辯解，縱屬不能成立，仍非有積極證據足以證明其竊
      盜犯罪行為，不能遽為被告二人有竊盜犯行之認定。此外，復查無其他積極證
      據足認被告二人有何竊盜犯行，揆諸前開規定及判例意旨，自應為無罪之諭知
      。至於被告二人是否另涉有其他罪嫌，既未經檢察官提起公訴，本院無從審理
      ，檢察官得另為妥適之處理，附此說明。
據上論斷，應依刑事訴訟法第三百零一條第一項，判決如主文。
中　　　華　　　民　　　國　　　九十三　　　年　　　十　　　月　　七　　日
                                      臺灣屏東地方法院刑事第五庭
                                          審判長法　官
                                                法　官
                                                法　官
右正本證明與原本無異。
如不服本判決應於收受本判決送達後十日內向本院提出上訴書狀，其未敘述上訴理由
者，並得於提起上訴後十日內向本院補提理由書狀（均須按他造當事人之人數附繕本
 ）「切勿逕送上級法院」
                                          書記官　 陳月珍
中　　　華　　　民　　　國　　　九十三　　　年　　　十　　　月　　七　　日
